臺灣台中地方法院民事判決　九十一年訴字第三一九七號
　　原　　　告　丁　○
　　訴訟代理人　甲○○
　　　　　　　　乙○○
　　被　　　告　戊○○
　　被　　　告　宇晨企業有限公司
　　法定代理人　丙○○
　　訴訟代理人　己○○
右當事人間，請求損害賠償事件，經刑事庭移送前來，本判決如左：
    主    文
被告應連帶給付原告新台幣參拾壹萬貳仟捌佰陸拾參元，及被告戊○○自九十一年六
月二十八日起，被告宇晨企業有限公司自九十一年十月六日起，均至清償日止按年息
百分之五計算之利息。
原告其餘之訴駁回。
訴訟費用由被告連帶負擔百分之六十；餘由原告負擔。
    事    實
甲、原告方面：
一、聲明：求為判決：被告應給付原告新台幣（以下同）五十六萬二千八百六十三元
    ，及自起訴狀繕本送達翌日起至清償日止，按年息百分之五計算之利息。訴訟費
    用由被告連帶負擔。
二、陳述：
  （一）被告戊○○為宇晨企業有限公司（以下簡稱為宇晨公司）之送貨員。於九十
        年三月五日十一時三十分許，戊○○駕駛車牌號碼Ｂ八─四六六八號自用小
        貨車，執行宇晨公司職務，沿台中縣大里市○○路由北往南方向行駛，行經
        東榮路與德芳路口時，明知駕駛車輛應注意車前狀況，並隨時採取必要之安
        全措施，而依當時情形，並無不能注意情形，於通過上開路段時，疏未注意
        原告正徒步穿越東榮路，未採取減速等安全措施，即貿然由德芳路左轉東榮
        路，雖經發現原告後隨即停車，然已碰撞原告致其倒地，造成原告受有右股
        骨頸骨折合併移位等傷害。
  （二）按有不法侵害他人身體或健康者，對於因此喪失或減少勞動能力或增加生活
        上之需要時，應負損害賠之賠償責任，民法第一百九十三條定有明文。原告
        自九十年三月五日受傷住院後，至同月十九日出院止，支付：１、醫藥費三
        萬二千二百十三元，２、住院期間看護費用一日以二千元計算，十四日合計
        為二萬八千元，３、住院期間購置助行器及便盆椅共二千六百五十元，以上
        三項合計為六萬二千八百六十三元。
  （三）原告因年事已高，身體傷害之復原能力非一般青壯年相比擬，絲毫受傷，對
        日後之健康危害更重大，精神肉體所受痛苦甚大，故請求賠償非財產上損害
        金額五十萬元。
  （四）被告戊○○為被賠宇晨公司之受僱人，於執行業務中加損害於原告，依民法
        第一百八十八條第一項前段之規定，二人對於原告自應負連帶賠償責任，為
        此提起本件訴訟。本件訴之聲明請求被告給付之金額，因原告尚有若干損害
        額未確定，故僅請求最低金額。
三、證據：提出：診斷證明書影本一份、醫療費用影本十九紙、統一發票影本二紙、
        身心障礙手冊影本一份等為證。
乙、被告方面：
一、聲明：求為判決駁回原告之訴。
二、陳述：被告戊○○並未直接撞到原告，原告雙手碰到被告戊○○的車頭才受傷，
    原告要求精神賠償金額太高，被告戊○○經濟狀況差，刑事判決易科罰金部分，
    都是向他人借的，被告宇晨公司之營運也不好。
三、證據：提出宇晨企業有限公司所得稅申報書影本一份、戊○○九十年各類所得扣
    繳暨免扣繳憑單一份、戊○○第一商業銀行存款存摺影本一份、歸戶財產查詢清
    單一份等為證。
丙、本院依職權調閱本院九十一年度交易字第二三六號刑事卷宗。
    理    由
一、本件原告主張：被告戊○○為宇晨公司之送貨員，於九十年三月五日十一時三十
    分許，戊○○駕駛車牌號碼Ｂ八─四六六八號自用小貨車，執行該公司職務，沿
    台中縣大里市○○路由北往南方向行駛，行經東榮路與德芳路口時，明知駕駛車
    輛應注意車前狀況，並隨時採取必要之安全措施，而依當時情形，並無不能注意
    情形，於通過上開路段時，疏未注意原告正徒步穿越東榮路，未採取減速等安全
    措施，即貿然由德芳路左轉東榮路，雖經發現原告後隨即停車，然已碰撞原告致
    其倒地，造成原告受有右股骨頸骨折合併移位等傷害，而增加生活上需要花費共
    計六萬二千八百六十三元，及精神損害五十萬元，爰依侵權行為損害賠償請求權
    提起本訴；被告二人則以被告戊○○所駕駛之車輛並未撞到原告，係原告雙手碰
    到被告所駕駛車頭才受傷，原告請求金額過高等語置辯。
二、原告主張被告戊○○係另一被告宇晨公司送貨員，於前揭時地駕駛被告宇晨公司
    自用小客車，執行該公司職務時，因過失撞傷原告，致其受傷之事實，業據原告
    於本件刑事案件審理中指述甚詳，並有私立中山醫院附設中山紀念醫院出具診斷
    證明書、道路交通事故處理紀錄登記簿及肇事現場草圖附刑事卷足參，另經本院
    調閱前揭卷宗查明無誤。且依上開診斷証明書所載，原告受有右股骨頸骨折合併
    移位等傷害以觀，若原告自行跌倒受傷，衡情原告應不致受有骨折等如此之傷害
    ；縱如被告戊○○所辯未撞到原告，係原告用雙手碰伊車頭後自己坐下來受傷云
    云，惟按本件車禍被告戊○○突然煞車於原告面前，原告用雙手碰車頭後跌倒受
    傷，此乃人体自然反射作用，要無謂非其行為所致。況本件經送台灣省台中縣區
    車輛行車事故鑑定委員會及台灣省車輛行車事故覆議鑑定委員會鑑定及覆議之結
    果亦均同此見解，此有九十一年二月七日中縣鑑字第九ＯＯ七八四號鑑定意見書
    ，及九十一年四月二十九日府覆議字第九一Ｏ四九四號覆議意見書附刑事卷宗可
    證，業據本院調閱前揭卷宗查明屬實，故被告戊○○辯解，要屬避重就輕之詞。
    實無足採。按汽車駕駛人駕駛車輛時，應注意車前狀況，隨時採取必要之安全措
    施，道路交通安全規則第九十四條第三項定有明文，被告戊○○應注意、能注意
    ，竟疏未注意上開規定致肇本件車禍，其有過失甚為顯然，且原告因本件車禍受
    有上開傷害，已如前述，該傷害結果與被告之過失行為間，應有相當因果關係，
    被告戊○○因以過失傷害罪，經本院交通法庭判處有期徒刑五月，如易科罰金以
    三百元折算一日之事實確定。業經本院依職權調取前揭刑事卷宗查明屬實，是原
    告此部分之主張，堪認真正。
三、被告戊○○不法侵害原告之身體，既經認定，其餘被告宇晨公司復為被告戊○○
    之僱用人，且被告戊○○係於執行被告宇晨公司之職務時，侵害原告之權利，為
    被告宇晨公司不爭執，亦可認定原告此部分之主張為真正，是被告宇晨公司對於
    原告戊○○原告因而所受之損害，依民法第一百八十八條第一項前段之規定自應
    負連帶賠償責任。
四、原告請求被告賠償費用，是否應予准許，分述為次：
    （一）增加生活上之需要六萬二千八百六十三元部份：查其中支付１、醫藥費三
          萬二千二百十三元，２、住院期間購置助行器及便盆椅共二千六百五十元
          ，此二部分業據原告提出醫療費用影本十九紙，及統一發票影本二紙為證
          ，且被告對之亦不爭執，並均為診察費、治療處理費、手術費等醫療必要
          費用，均應准許，另３原告自九十年三月五日受傷住院後，至同月十九日
          出院止共住院十四日，有前揭之診斷證明書可證，原告雖未能提出住院期
          間看護費用之收據，被告宇晨公司未爭執，惟據被告戊○○抗辯，原告未
          請人看護，係由原告家人自己照顧等語，雖原告未僱用職業護士或其他之
          看護人員，而無現實看護費用之支付，惟原告既因受到右股骨頸骨折之傷
          害，自需要有人隨身看護，如由親屬看護，亦應認為被害人受有相當看護
          費之損害，自得向加害人請求賠償，故此部分，原告以一日以二千元計算
          ，十四日合計為二萬八千元，亦應准許，以上三項合計為六萬二千八百六
          十三元。
    （二）精神慰籍金五十萬元部分：查原告受有右股骨頸骨折之傷害，目前成為輕
          度肢障，有中華民國身心障礙手冊影本一份附可參，肉體、精確受極大痛
          苦，本院斟酌實際情況，及兩造之身分、地位，及被告二人經濟狀況不佳
          等，原告請求五十萬元，尚嫌過高，應予核減為二十五萬元，方屬公允，
          逾此數額之請求，為無理由。
五、因本案事證已臻明確，兩造其餘主張陳述及所提之證據，均毋庸再予審酌，附此
    敘明。
六、結論：本件原告之訴，為一部有理由，一部無理由，並依民事訴訟法第七十九條
    但書、第八十五條第二項，判決如主文。
中　　　華　　　民　　　國　　九十一　　年　　十二　　月　　  　十　　　日
                                臺灣臺中地法院民事第一庭
~B法　　　官　林清鈞
右為正本，係照原本作成。
如對本判決上訴，須於判決送達後廿日內向本院提出上訴狀
中　　　華　　　民　　　國　　九十一　　年　　十二　　月　  　　十二　　日
~B法院書記官
